臺灣臺中地方法院民事判決
110年度中簡字第2303號
原      告  森業國際有限公司

法定代理人  賴淑慧  
訴訟代理人  張靜文  
被      告  廣三崇光國際開發股份有限公司

法定代理人  原島榮一
訴訟代理人  劉惠群  
上列當事人間請求應返應收款等事件，本院於民國111年3月9日
言詞辯論終結，判決如下：
    主      文
一、原告之訴駁回。　　
二、訴訟費用由原告負擔。
    事實及理由
一、原告主張：
  ㈠兩造於民國109年2月16日簽訂美食街專櫃合約（下稱系爭合
    約），約定原告自109年2月18日至110年3月31日使用系爭合
    約附件畫黃色區域之範圍，然被告於109年7月間要求原告配
    合櫃位遷移，訴外人即被告之員工張培森已應允會以抽成15
    ％降至13％、不收裝補費、搬遷費用依據單據報銷之方式補貼
    原告，原告遂於109年8月1日配合移置至另一個位置至今。
  ㈡原告搬遷櫃位，因廚房位置差異共支出水電工程、結帳通訊
    等移機費、及相對人所要求之消防設備、招牌遷移費、廚具
    遷移費共新臺幣（下同）248,569元。另原告被通知要求遷
    移，非當初所簽約時所能預料，原告在原櫃位是經風水師指
    點，為手扶梯一上來正前面的櫃位，消費者直接看的櫃位，
    原告在簽約時既定之期待收益，確實受有損害，櫃位變更營
    收差異大，抽承減少的2％，不足以填補損失，故損失部分，
    原告以額外支出給被告之109年8月至110年3月裝潢補貼共38
    ,096元（計算式：每月4,762元×8個月）計算。
  ㈢爰依民法第227條之2規定，請求被告就被扣裝潢補助費38,09
    6元及因配合貴位搬遷所增之費用248,569元補償給原告。並
    聲明：⒈被告應給付原告286,665元。⒉願供擔保請准宣告假
    執行。
二、被告抗辯
　　原告搬遷櫃位，是經被告與原告磋商之結果，非民法第227
    條之2所規定情事變更之情形。被告與原告就搬遷櫃位達成
    之約定即原抽成15％降13％，增加裝潢補助費每月5,000元，
    並未與原告達成不收裝補助費、搬遷費用依據單據報銷之合
    意，此由原告於109年8月份起每月均有收受被告之「專櫃廠
    商結帳單」，其上明確記載裝潢補助費4,762元、每月13％抽
    成，直至109年12月才表示不可收取裝補費，期間歷時4個月
    ，原告對於櫃位遷移之調解皆無異議可佐。又原告所提出收
    據、發票僅有兩張是109年8月，其餘均是109年2月顯與搬遷
    櫃位無關等語。並聲明：⒈原告之訴駁回。⒉如受不利之判決
    ，願供擔保請准宣告免為假執行。
三、本院之判斷
  ㈠原告主張兩造於109年2月16日簽訂美食街專櫃合約（下稱系
    爭合約），約定原告自109年2月18日至110年3月31日使用系
    爭合約附件畫黃色區域之範圍，然被告於109年7月間要求原
    告配合櫃位遷移，原告遂於109年7月31日或8月1日配合移置
    至另一個位置至今等語（見本院卷第17、283、293頁），有
    系爭合約（見本院卷第23-31頁），被告對此並無爭執（見
    本院卷第289頁），堪以認定。
　㈡原告雖主張於109年6月22日當時做櫃位麥定食這個地點，有
    與食品餐飲課經理森川美彥、張培森談定遷移櫃位，不收取
    每月裝潢補助費、同時因遷移所生費用實報實銷等語（見本
    院卷第224頁），為被告所否認（見本院卷第224頁）。查：
　⒈證人張培森於本院審理時僅證稱：我有代表被告與原告協商
    換櫃事宜，有提到遷移時的費用賠償，大方向是在談賠償，
    細部的賠償方式不記得，與原告商談賠償的內容有無定案，
    我沒有印象。（問：是否談好換櫃位賠償問題？初步結論以
    實際發生的事項憑單據做賠償？我們後續有做實報實銷的em
    ail給被告，不知道有沒有收到？）我不記得，我應該是要
    回報公司，我沒有印象談成，沒有印象有初步結論。我與經
    理森川美艷參加很多場合，我不記得有森川美艷提出憑單據
    實報實銷之賠償方式等語（見本院卷第256-257頁），尚難
    認定被告之代表已有同意原告因遷移所生費用實報實銷此條
    件。
　⒉依證人張培森於本院審理時證述：磋商條件如有結論一般我
    們會先口頭報告，由公司高階主管指示再跟廠商進行協商，
    如果協商好會出一份單方的報告給公司高階主管用印，後續
    由我們單方做口頭通知等語（見本院卷第257頁）；並參以
    被告所提出之109年8月1日其上有張培森蓋印之簽呈記載「
    茲有關食品餐飲課15樓改裝移動櫃位調整抽成條件事宜。……
    三、雞湯麥面：原抽成15％改13％，增加裝潢補助費每月5,00
    0元」等語（見本院卷第275頁），可見就櫃位遷移乙事，兩
    造當時達成共識為抽成15％降為13％、增加裝潢補助費每月5,
    000元。難認兩造就櫃位遷移乙事，有合意被告不向原告收
    裝潢補助費、及支付原告因遷移所生費用。
　⒊依原告所提出之109年8至11月專櫃廠商結帳單、109年8至12
    月電子發票證明欄（見本院卷第33-53頁），上開各月結帳
    單在應稅扣款欄均有明確記載「裝潢補助4,762元」、被告
    開立給原告發票亦包含裝潢補助費4,762元，衡情倘兩造已
    合意不收取裝潢補助費，為何原告無於109年8月發現遭收取
    裝潢補助費時，立即email向被告反映，收取裝潢補助費與
    兩造合意內容不符，而是於數個月後之109年12月11日才以e
    mail方式向被告表示「今年七、八月櫃位搬遷，衍生費用相
    關事宜，多次商討均未能達成共識。煩請 貴單位代為安排
    於2020年12月25日前與陳店長會面，確認之日期及時間請於
    3日前告知」等語（見本院卷第153頁）；且綜觀email全文
    ，原告僅表示對於貴位遷移衍生之費用未能達成共識，亦無
    明確向被告表達兩造已合意不收取裝潢補助費，為何還收取
    。至於原告雖表示收到上開專櫃結帳單有立即與被告之食品
    餐飲科經理聯繫等語（見本院卷第284頁），然為被告所否
    認（見本院卷第285頁），原告亦未能舉證以實其說，原告
    此部分主張，礙難採憑。是兩造是否有達成合意被告不向原
    告收裝潢補助費乙節，礙難採憑。
　⒋從而，綜合卷內證據資料，尚難認兩造有合意於櫃位遷移後
    ，被告不收取裝潢補助費及支付原告因遷移櫃位所生之費用
    ，是原告上開主張，尚難採憑。
　㈢依卷附之email（見本院卷第151頁），可知原告於109年7月3
    1日關於櫃位遷移乙事，雖提出不收裝補費、搬遷費用依單
    據報銷之條件，被告於同日已回復「先前我司課內主管與貴
    司張靜文張經理協商結果如下：於109.08.01起合約期間內
    原抽成15％調整為13％2.新櫃位每月需支付裝潢補助費5000元
    其餘條件比照元合約」等語（見本院卷第151頁），顯見關
    於原告櫃位遷移乙事，兩造對於不收裝補費、搬遷費用依據
    單據報銷乙節，並未達成合意，且被告於109年7月31日已明
    確拒絕原告所提出上開條件，並表示協商結果為降低抽成比
    例為13％，及收取裝潢補助費。
　㈣按契約成立後，情事變更，非當時所得預料，而依其原有效
    果顯失公平者，當事人得聲請法院增、減其給付或變更其他
    原有之效果，民法第227條之2第1項定有明文。依上開規定
    請求增、減給付或變更契約原有效果者，應以契約成立後，
    因不可歸責於當事人之事由，致發生非當時所得預料之劇變
    ，因而認為依原有效果履行契約顯失公平，始足當之。查：
　　依原告自承：基於合約商業情誼，遂於109年8月1日配合移
    櫃位等語（見本院卷第17頁），可見原告經綜合各項考量後
    ，已同意變更與被告原約定之櫃位位置，並搬遷至新櫃位位
    置。原告雖表示被迫接受等語（見本院卷第279頁），然被
    告所否認（見本院卷第147頁），原告復未能舉證以實其說
    ，難認原告搬遷櫃位有遭強暴脅迫之情形。故原告於109年7
    月31日明知被告並未答應其所提出之不收裝補費、搬遷費用
    依據單據報銷等條件，仍搬遷至新櫃位位置，顯見兩造已合
    意變更櫃位位置，原告現主張搬遷櫃位為情事變更，依民法
    第227條之2規定為本件請求（見本院卷第163、165、283頁
    ），要無理由。
四、綜上所述，原告依民法第227條之2規定，及被告同意不收取
    每月裝潢補助費、及支付因遷移所生費用乙情，請求被告給
    付286,665元，為無理由，應予駁回。又本件原告雖陳明願
    供擔保請准宣告假執行，僅為促使本院依職權發動，本院自
    不受拘束，爰不另為准駁之諭知，併此敘明。
五、本件事證已臻明確，兩造其餘攻擊防禦方法及訴訟資料，經
    本院審酌後，核與判決結果不生影響，爰不一一論述。
六、訴訟費用負擔之依據：民事訴訟法第78條。　　
中　　華　　民　　國　　111 　年　　4 　　月　　8 　　日
                  臺灣臺中地方法院臺中簡易庭
                                  法  官  陳佩怡
以上為正本，係照原本作成。
如不服本判決，應於送達後二十日內，向本院提出上訴狀並表明
上訴理由，如於本判決宣示後送達前提起上訴者，應於判決送達
後二十日內補提上訴理由書（須附繕本）。如委任律師提起上訴
者，應一併繳納上訴審裁判費。
中　　華　　民　　國　　111 　年　　4 　　月　　8 　　日
                                  書記官  許千士